【裁判字號】    99,審易,252
【裁判日期】    990226
【裁判案由】    毒品危害防制條例
【裁判全文】
臺灣士林地方法院刑事判決             99年度審易字第252號
公  訴  人  臺灣士林地方法院檢察署檢察官
被      告  甲○○
上列被告因違反毒品危害防制條例案件，經檢察官提起公訴（98
年度毒偵字第1835號），本院判決如下：
    主  文
甲○○施用第二級毒品，累犯，處有期徒刑柒月。扣案之吸食器
壹組、分裝用吸管貳支、單獨之吸食器壹支及塑膠分裝袋壹包，
均沒收。
    事  實
一、甲○○前因施用毒品案件，經本院以96年度毒聲字第9 號裁
    定送觀察、勒戒後，認無繼續施用毒品之傾向，於民國96年
    7 月6 日執行完畢釋放出所，並由臺灣士林地方法院檢察署
    檢察官以96年度毒偵緝字第79號為不起訴處分確定。另因詐
    欺案件，經本院以95年度簡字第479 號判決判處有期徒刑3
    月確定，於95年12月29日易科罰金執行完畢；又因持有第二
    級毒品案件，經本院以96年度士簡字第725 號判決判處有期
    徒刑4 月確定，嗣經減刑為有期徒刑2 月確定，於96年9 月
    27日易科罰金執行完畢（以上構成累犯）。復因施用第二級
    毒品案件，經臺灣板橋地方法院以98年度簡字第8977號判決
    判處有期徒刑5 月確定（此部分尚未執行完畢，不構成累犯
    ）。詎其猶不知悛悔，復基於施用第二級毒品甲基安非他命
    之犯意，於前揭觀察、勒戒執行完畢釋放後5 年內之98年10
    月12日15時許，在其友人位於臺北縣板橋市縣○○道○ 段27
    5 之1 號3 樓302 室租屋處，以將甲基安非他命置入吸食器
    內燒烤，再吸取所生煙霧之方式，施用甲基安非他命1 次。
    嗣於98年10月12日16時許，因另案在臺北縣板橋市○○街44
    巷口為警查獲，並徵得甲○○同意後，前往其友人上開租屋
    處搜索，當場扣得其向案外人徐文志強盜所取得而持有之甲
    基安非他命4 包（甲○○所涉強盜部分，由本院另案審理中
    ）及其所有之吸食器1 組、分裝用吸管2 支、單獨之吸食器
    1 支及分裝袋1 包等物，員警再徵得其同意採尿送驗，因鑑
    驗結果呈安非他命及甲基安非他命陽性反應，始查悉上情。
二、案經臺北市政府警察局大同分局報告臺灣士林地方法院檢察
    署檢察官偵查起訴。
    理  由
壹、證據能力之判斷；
一、被告甲○○於警詢、偵查之自白，非出於強暴、脅迫、利誘
    、詐欺、疲勞訊問、違法羈押或其他不正方法而取得，依刑
    事訴訟法第156 條第1 項、第158 條之2 規定，均得採為證
    據。
二、現行刑事訴訟法關於鑑定之規定，除選任自然人充當鑑定人
    外，另設有囑託機關鑑定制度。依刑事訴訟法第198 條、第
    208 條之規定，不論鑑定人或鑑定機關、團體，固均應由法
    院、審判長、受命法官或檢察官視具體個案之需要而為選任
    、囑託，並依同法第206 條之規定，提出言詞或書面報告，
    始符合同法第159 條第1 項所定得作為證據之「法律有規定
    」之情形，否則所為之鑑定，仍屬傳聞證據。然於司法警察
    機關調查中之案件，為因應實務上，或因量大、或有急迫之
    現實需求，併例行性當然有鑑定之必要者，例如毒品之種類
    與成分、尿液之毒品反應，基於檢察一體原則，得由該管檢
    察長對於轄區內之案件，以事前概括選任鑑定人或囑託鑑定
    機關、團體之方式，俾便轄區內之司法警察官、司法警察對
    於調查中之此類案件，得即時送請先前已選任之鑑定人或囑
    託之鑑定機關、團體實施鑑定，以求時效。此種由檢察機關
    概括選任鑑定人或概括囑託鑑定機關、團體，再轉知司法警
    察官、司法警察於調查犯罪時參考辦理之作為，法無明文禁
    止，係為因應現行刑事訴訟法增訂傳聞法則及其例外規定之
    實務運作而為。此種由司法警察官、司法警察依檢察官所概
    括選任之鑑定人或囑託鑑定機關、團體所為之鑑定結果，與
    檢察官選任或囑託為鑑定者，性質上並無差異，同具有證據
    能力，有最高法院97年度臺上字第6404號判決意旨可憑。查
    本案被告甲○○經警所採集尿液乙瓶及所扣得之甲基安非他
    命4 包，分別有臺北市政府警察局偵辦毒品案件尿液檢體委
    驗單及臺北市政府警察局刑事警察大隊扣押物品目錄表各1
    紙在卷可憑（附於偵卷第39頁、第70頁），該尿液及甲基安
    非他命經分別送台灣尖端先進生技醫藥股份有限公司及內政
    部警政署刑事警察局鑑驗後出具之濫用藥物檢驗報告及毒品
    鑑定書（附於偵卷第66頁、第68頁），均係臺北市政府警察
    局大同分局依檢察機關概括授權而委託台灣尖端先進生技醫
    藥股份有限公司及內政部警政署刑事警察局執行鑑定職務所
    出具之書面鑑定報告，依上揭判決意旨，應認均具有證據能
    力，合先敘明。
貳、實體部分：
一、前揭犯罪事實，業據被告甲○○於警詢、偵查、本院審理時
    迭承不諱（參見偵卷第26頁、第88頁，本院卷第12頁），而
    被告為警查獲當日在警局所排之尿液，經警採集後送台灣尖
    端先進生技醫藥股份有限公司以酵素免疫分析法初驗後，再
    以氣相層析質譜儀法進行確認檢驗，結果呈安非他命、甲基
    安非他命陽性反應，有台灣尖端先進生技醫藥股份有限公司
    98年10月21日濫用藥物檢驗報告及臺北市政府警察局大同分
    局偵辦毒品案件尿液檢體委驗單各1 份在卷可稽（附於偵卷
    第68頁、第70頁），此外，並有被告自承從中取出一部分供
    自己施用之甲基安非他命4 包（總淨重34.3公克，該毒品經
    內政部警政署刑事警察局鑑驗證實無訛，有該局出具之鑑定
    書乙紙附於偵卷第66頁可考）及被告所有供施用甲基安非他
    命所用之吸食器1 組、分裝用吸管2 支、單獨之吸食器1 支
    及塑膠分裝袋1 包等物扣案可憑。綜上，足認被告自白與事
    實相符，可以採信，本案事證至為明確，被告犯行堪以認定
    。又被告前因施用毒品案件，經本院裁定送觀察、勒戒後，
    認無繼續施用毒品之傾向，於96年7 月6 日執行完畢釋放出
    所，並由臺灣士林地方法院檢察署檢察官以96年度毒偵緝字
    第79號為不起訴處分確定等情，有臺灣高等法院被告前案紀
    錄表在卷可考，應甚明確。是被告於上開觀察、勒戒執行完
    畢釋放後5 年內，再犯本案施用第二級毒品之犯行，公訴人
    依法提起公訴，於法並無不合，本院自應依法論科。
二、按甲基安非他命為毒品危害防制條例第2 條第2 項第2 款所
    稱之第二級毒品。核被告甲○○所為，係犯毒品危害防制條
    例第10條第2 項之施用第二級毒品罪；其持有第二級毒品甲
    基安非他命（僅限於因本案施用而用罄部分，詳如後述）進
    而施用，持有毒品之行為為施用毒品之當然手段，不另論以
    持有毒品罪（最高法院74年度台上字第3404號判例意旨參照
    ）。又被告有如事實欄所載前案科刑及執行之情形，有臺灣
    高等法院被告前案紀錄表附卷可參，其於有期徒刑執行完畢
    後5 年內，故意再犯本案有期徒刑以上之罪，為累犯，應依
    刑法第47條第1 項之規定加重其刑。爰審酌被告前因施用毒
    品案件，經觀察、勒戒及法院判處罪刑確定後，復一再施用
    第二級毒品，顯見其戒絕毒品之決心不堅，惟念其施用毒品
    乃戕害自己身心健康，尚未危及他人，且本案施用毒品犯行
    僅1 次，犯後坦承犯行，態度尚稱良好等一切情狀，量處如
    主文所示之刑，以示懲儆。
三、扣案之吸食器1 組、分裝用吸管2 支、單獨之吸食器1 支及
    塑膠分裝袋1 包，均係被告所有供本案施用甲基安非他命所
    用之物，業據其供明在卷，均應依刑法第38條第1 項第2 款
    之規定，宣告沒收。至扣案之甲基安非他命4 包、電子秤1
    台及行動電話1 具等物，並無證據證明與本案犯行有直接關
    連，爰不予宣告沒收，應由檢察官另為適當之處置，附此敘
    明。
四、末按刑法上所謂吸收犯，係指一罪所規定之構成要件，為他
    罪構成要件所包括，因而發生吸收關係者而言。如意圖供自
    己施用而持有毒品，進而施用，則其持有之低度行為，當然
    為高度之施用行為所吸收，不另論以持有毒品罪；惟如施用
    毒品者，另基於其他原因而單純持有毒品，其單純持有毒品
    之行為與施用毒品間即無何關連，自即無高低度行為之關係
    可言，亦不生吸收犯之問題（最高法院94年台上字第1039號
    、90年台非字第174 號等判決意旨可資參照）。查被告自承
    本案為警查獲時所持有之第二級毒品甲基安非他命4 包，係
    向案外人徐文志強盜所得（參見本院卷第13頁），堪認其自
    強盜取得該等毒品之時起迄至為警查獲時止，係另基於持有
    之犯意，而持有該等毒品，被告雖坦承事後另基於施用甲基
    安非他命之犯意，從上開持有之甲基安非他命中取出一部份
    供為本案施用甲基安非他命犯行之用，揆諸前揭最高法院判
    決意旨，被告因施用毒品犯行而就所施用部分之毒品所涉持
    有毒品之低度行為，當然為高度之施用行為所吸收，不再另
    論以持有毒品罪之部分，至於持有其餘毒品部分（即本案扣
    得之甲基安非他命4 包），乃係被告向案外人徐文志強盜所
    取得而單純持有之，顯非供己施用而持有之，故其單純持有
    上開扣案甲基安非他命4 包之行為，與本案施用甲基安非他
    命間，即無高低度行為之關係可言，自不生吸收犯之關係，
    應另成立毒品危害防制條例第11條第4 項之持有第二級毒品
    罪，此部分未據公訴人提起公訴，復與本案論罪科刑之施用
    毒品犯行間無裁判上一罪關係，非本案起訴效力所及，基於
    不告不理原則，本院無從審理，應由檢察官另行偵處，併此
    指明。
據上論斷，應依刑事訴訟法第284 條之1 、第299 條第1 項前段
，毒品危害防制條例第10條第2 項，刑法第11條前段、第47條第
1 項、第38條第1 項第2 款，判決如主文。
本案經檢察官鄭富城到庭執行職務。
中    華    民    國    99    年    2     月    26    日
                  刑事第一庭法  官  吳祚丞
以上正本證明與原本無異。
如不服本判決應於收受判決後10日內向本院提出上訴書狀，並應
敘述具體理由；其未敘述上訴理由者，應於上訴期間屆滿後20日
內向本院補提理由書（均須按他造當事人之人數附繕本）「切勿
逕送上級法院」。
                            書記官  丁梅芬
中    華    民    國    99    年    2     月    26    日
附錄論罪科刑法條：
毒品危害防制條例第10條第2 項
施用第二級毒品者，處 3 年以下有期徒刑。

司法院資訊處製作；財團法人民間司法改革基金會備份。
